【裁判字號】    95,監,114
【裁判日期】    950421
【裁判案由】    選定禁治產人監護人
【裁判全文】
臺灣高雄地方法院民事裁定               95年度監字第114號
聲  請  人  甲○○
禁治產人    乙○○
上聲請人聲請選定禁治產人之監護人事件，本院裁定如下：
  主  文
選定聲請人甲○○ (女，民國○○年○ 月○ 日生，身分證統一編號
：Ｚ000000000 號）為禁治產人乙○○之監護人。
程序費用新台幣1,000元由禁治產人乙○○負擔。
  理  由
一、聲請意旨以：聲請人為相對人之三女，相對人於民國92年1
    月1 日起因患腦中風、嚴重老人痴呆等疾病，經醫師診斷已
    達無法自我表達意識，致不能處理自己事務之程度，業經本
    院宣告為禁治產人，爰聲請選定聲請人甲○○為相對人之監
    護人等語，並提出同意書2 份為證。
二、按禁治產人監護制度之設，乃基於禁治產人或因心神喪失或
    因精神耗弱，致不能處理自己事務者，經法院宣告禁治產後
    ，為保護其身心及財產上之利益，而由法律規定設置監護人
    ，以代禁治產人處理事務，俾保護禁治產人之利益。故現行
    民法第1110條、第1111條第1 項、第2 項及第1112條第1 項
    分別規定：禁治產人應置監護人；禁治產人之監護人依一配
    偶二父母三與禁治產人同居之祖父母四後死之父或母以遺囑
    指定之人之順序定之；不能依前項規定定其監護人時，由法
    院徵求親屬會議之意見選定之；監護人為受監護人之利益，
    應按受監護人之財產狀況，護養療治其身體。是禁治產人之
    監護人係以配偶及父母為優先次序，無配偶則以父母為優先
    考慮，其立法意旨乃在禁治產人不能自行處理財產及身份變
    動等事項，而前開親屬與其關係最為密切，較能維護其權利
    使然。又親屬會議應就禁治產人左列親屬與順序定之：一直
    系血親尊親屬二三親等內旁系血親尊親屬三四親等內之同輩
    血親。親屬會議不能召開或召開有困難時，依法應經親屬會
    議處理之事項，由有召集權人聲請法院處理之。民法第1131
    條第1 項、第1132條第1 項規定甚明。
三、經查：
  (一)聲請人之父乙○○業經本院於95年4 月4 日以94年度禁字第
    326 號宣告為禁治產人，此有民事裁定1 份附卷可憑，又禁
    治產人乙○○之長女仇金姐於本院上開聲請宣告禁治產事件
    調查中到庭陳明：我父親是退伍榮民，父親在台灣或大陸均
    已無姑叔伯姨及表堂兄弟姐妹，他只有一個弟弟在大陸，但
    已過世等語（見本院94年度禁字第326 號卷宗95年3 月15日
    訊問筆錄），另禁治產人乙○○之四子仇丞閎亦於本院上開
    事件調查中陳明：我父親是大陸籍，除尚有8 名子女外，在
    台並無任何親屬等語（同上開卷宗95年3 月29日訊問筆錄）
    ，足認禁治產人乙○○並無上開民法第1111條所定之法定監
    護人，亦無民法第1131條第1 項規定之親屬會議成員。又本
    件聲請人甲○○為禁治產人乙○○之三女，為實際照顧及扶
    養禁治產人乙○○之人，業經聲請人甲○○及禁治產人乙○
    ○之四子仇丞閎於本院調查中陳述明確，故聲請人甲○○係
    民法第1129條所定之「其他利害關係人」，自屬親屬會議之
    有召集權人，是聲請人甲○○聲請本院選定禁治產人乙○○
    之監護人，應屬有據。
  (二)禁治產人乙○○之親屬現尚生存者有8 名子女（次女仇金鈴
    已經死亡），此有聲請人提出之戶籍謄本附卷可憑，其中其
    長子仇建中、次子仇建國、三子仇建民及長女仇金姐、四女
    仇幄幼均同意由聲請人甲○○負責照顧禁治產人乙○○之生
    活起居及處理事務等情，此有聲請人提出同意書2 份附卷可
    憑，另禁治產人乙○○之四子仇丞閎亦於本院調查中到庭陳
    明：三姐甲○○有能力照顧父親等語（本院95年3 月29日訊
    問筆錄），足認聲請人甲○○為實際照顧禁治產人乙○○之
    人，且有能力照顧禁治產人乙○○之生活起居，本院考量禁
    治產監護制度之設，既基於禁治產人不能處理自己事務，為
    保護其身心及財產上之利益，設置與其關係最密切之監護人
    以代禁治產人處理財產及身分變動事項，以保護禁治產人之
    利益，聲請人甲○○既係平日實際照顧禁治產人乙○○之人
    ，自然與禁治產人乙○○互動頻繁，關係密切，應最能保護
    禁治產人乙○○之身心及財產上之利益。
  (三)至於禁治產人乙○○之四子仇丞閎未在上開同意書簽名，惟
    其在本院調查中到庭陳明：若將來三姐甲○○以監護人之身
    分變賣父親乙○○所有之房地，我要求分得新台幣200,000
    元，以作為我的創業基金等語（本院95年3 月29 日 訊問筆
    錄），足認禁治產人乙○○之四子仇丞閎因要求禁治產人乙
    ○○所有之房產，日後變賣時欲分得200,000 元遭拒，始未
    在同意書上簽名，惟禁治產監護制度之設，係基於保護禁治
    產人之身心及財產上之利益，禁治產人乙○○四子仇丞閎上
    開陳述，顯係基於其自身利益之考量，並非考量禁治產人乙
    ○○之利益，是以仇丞閎雖不同意聲請人甲○○為禁治產人
    乙○○之監護人，仍不影響本院上開認定聲請人甲○○應最
    能保護禁治產人乙○○之身心及財產上之利益。本院綜上各
    情，選定聲請人甲○○擔任禁治產人乙○○之監護人，負責
    養護及治療禁治產人乙○○之身體，最為適宜。
四、依民事訴訟法第608 條第1 項、非訟事件法第24條第1 項，
    裁定如主文。
中    華    民    國    95    年    4     月    21    日
                  家事第2庭法  官   張桂美
以上證明與原本無異。
如對本裁定抗告須於裁定送達後10日內向本院提出抗告狀
中    華    民    國    95    年    4     月    21    日
                           書記官   王美玲


司法院資訊處製作；財團法人民間司法改革基金會備份。
